福建金門地方法院民事判決　　　　　　　　94年度訴字第1 號
原　　　告　丁○○
訴訟代理人　陳素鶯律師
被　　　告　戊○○
訴訟代理人　己○○
　　　　　　甲○○
被　　　告　乙○○
上列當事人間請求履行契約等事件，於中華民國94年12月1 日言
詞辯論終結，本院判決如下：
    主      文
原告之訴駁回。
訴訟費用由原告負擔。
    事實及理由
壹、原告起訴主張：被告戊○○（大房）、乙○○（二房許榮洲
    之子）、訴外人丙○○（三房）及原告（四房）於民國82年
    11月23日就「祖先遺留產業處理」簽訂調解書（以下稱：系
    爭契約），詎被告二人拒不依約辦理所有權移轉登記等情，
    爰依系爭契約約定，先位請求判決被告應移轉如附表一所示
    之土地所有權予原告，備位請求判決被告應移轉如附表二所
    示之土地所有權及給付該款項予原告。另提出系爭契約書、
    土地登記謄本等件為證，並聲請訊問證人丙○○及函查戊○○、乙○○、許李嫩燕之土地總歸戶資料。
貳、被告方面：
  一、被告戊○○則以：兩造與丙○○確實訂有系爭契約，伊有
      意願履行，但祖產尚未抽籤，無法確定誰可以分到哪一份
      ，抽籤必須由鄉里長老主持，原告應負擔祖厝修復費用新
      台幣（下同）八十萬元，518 地號土地伊有投資挖深水井
      ，不同意分給原告，且有部分土地係伊回贖，原告應補貼
      等語，資為抗辯。
  二、被告乙○○於最後言詞辯論期日未到場，據其前提出之書
      狀及陳述則以：兩造與丙○○確實訂有系爭契約，伊願意
      履行，但依照系爭契約第五條應該抽籤，祖產登記在伊母
      親許李嫩燕名下，不在伊名下，原告應負擔祖厝修復費用
      八十萬元，原告可分得土地價值共計八十二萬七千七百五
      十元，要伊給付三十七萬九千七百五十八元不合理等語，
      資為抗辯。
參、得心證之理由：
  一、本件被告乙○○經合法通知，未於言詞辯論期日到場，核
      無民事訴訟法第386 條所列各款情事，爰依原告之聲請，
      由其一造辯論而為判決。
  二、查原告主張：兩造與丙○○於82年11月23日就「祖先遺留
      產業處理」簽訂系爭契約之事實，為被告所不爭執，並有
      系爭契約書附卷可稽，應堪信為真實。
  三、至原告主張：被告拒不履行契約等情，則為被告所否認，
      並以前開情詞置辯，是則本件之爭點即為：系爭契約第五
      條關於抽籤之約定，標的是否確定？系爭契約是否有效成
      立？本院自應就此加以審酌。
  四、法院之判斷：
  （一）按契約標的內容應「確定」、「可能」、「合法」，為
        契約成立必備之條件。又給付判決必須其標的為具體、
        可能、合法，三者缺一不可（最高法院85年度台上字第
        666 號、92年度台上字第1446號判決意旨參照）。所謂
        契約標的內容之確定，係指契約之標的於債之關係成立
        時，應即確定；如未確定，則於履行債務之時，亦應得
        確定，契約之標的始屬有效。而契約標的之方法可依下
        列方式確定：（１）依契約或法律規定，得依客觀標準
        確定者：例如依市場價格、公定價格或依習慣給付報酬
        。（２）依他債務之內容而確定者：例如保證債務之內
        容依主債務之內容。（３）依契約之約定，應由當事人
        之一方或由第三人指定者。如契約之標的無法確定，則
        該契約即無法有效成立。
  （二）查系爭契約約定：「（１）村內甲（指大房戊○○）乙
        （指二房之子乙○○）方原有之建物仍歸原建主所有，
        丙（指三房丙○○）丁（指四房丁○○）方基於兄弟情
        誼放棄所有權。（２）村郊之建地（田）以四分之一分
        割，每人一份。（３）村內十公尺宅地原登記甲方所有
        ，同意歸丙丁方所有。（４）后沙劃518 、519 、520
        三筆土地面積計十八點九四公畝，二分之一以九點四七
        公畝歸甲方（大孫田即甲○○）所有。（５）其他祖遺
        田地按四分劃分後，以抽籤分屬四人所有。（６）辦理
        劃分贈與一切費用四人共同分攤。（７）祖厝修護費由
        四人共同分攤」（見本院卷第5 、6 、75頁）。其中第
        五條關於其他土地部分，固可得確定為何特定土地，但
        關於按四分劃分後，以抽籤方式分屬四人所有部分，依
        當事人之真意，則須由鄉里長老主持，計算面積並公開
        抽籤，此項約定無法依客觀標準確定，亦無從由當事人
        之一方或第三人指定，更無從由本院以給付判決，具體
        命所謂之鄉里長老主持抽籤以確定該標的。
  （三）本院審酌前開諸情，於訴訟中多次闡明，並傳喚證人丙○○到庭試行和解，雖當事人均陳明有意願履行協議，
        惟原告陳稱其無力負擔祖厝修復費用而願放棄部分應得
        土地，仍因其他當事人各有堅持而未能達成和解以解決
        紛爭。查系爭契約關於抽籤部分之約定不能確定，已如
        前述，且如除去該部分，不符合當事人協議處理祖遺產
        業之目的，本院因認系爭契約全部無法有效成立。
肆、綜上所述，系爭契約無法有效成立，則原告依契約約定，先
    位請求被告應移轉如附表一所示之土地所有權予原告，備位
    請求被告應移轉如附表二所示之土地所有權及給付該款項予
    原告云云，均無理由，應予駁回。
伍、本件事證已臻明確，兩造其餘攻擊防禦方法及舉證，經審酌
    結果，核於判決結果無影響，爰不逐一論述，附此敘明。
陸、據上論結，本件原告之訴為無理由，依民事訴訟法第385  條
    第1 項前段、第78條，判決如主文。
中　　華　　民　　國    94    年    12    月    15    日
                      民事庭  法  官  林鈺琅
上列正本證明與原本無異。
如對本判決不服，應於判決送達後20日內，向本院提出上訴狀。
中　　華　　民　　國    94    年    12    月    15    日
　　　　　　　　　　　　　　  書記官  周怡青
附表一：
┌──┬───────────┬─────────────┐
│編號│ 坐 落（金門縣金寧鄉）│ 被 告 應 給 付 之 標 的  │
├──┼───────────┼─────────────┤
│ 一 │后沙村段40地號土地    │戊○○應移轉所有權二分之一│
├──┼───────────┼─────────────┤
│ 二 │后沙村段1 、77地號土地│戊○○應移轉所有權四分之一│
├──┼───────────┼─────────────┤
│ 三 │后沙劃測段242 、237 、│戊○○應移轉所有權四分之一│
│    │442 、450 、500 、508 │                          │
│    │、516 地號土地        │                          │
├──┼───────────┼─────────────┤
│ 四 │后沙村段46地號土地    │戊○○應移轉所有權六分之一│
├──┼───────────┼─────────────┤
│ 五 │后沙劃測段518 地號土地│戊○○應移轉所有權六分之一│
├──┼───────────┼─────────────┤
│ 六 │后沙村段5 地號土地    │戊○○應移轉所有權八分之一│
├──┼───────────┼─────────────┤
│ 七 │北四劃段145 地號土地  │乙○○應移轉所有權四分之一│
├──┼───────────┼─────────────┤
│ 八 │后沙劃測段289 、297 、│乙○○應移轉所有權四分之一│
│    │429 、451 地號土地    │                          │
├──┼───────────┼─────────────┤
│ 九 │后沙劃測段519 地號土地│乙○○應移轉所有權六分之一│
└──┴───────────┴─────────────┘
附表二：
┌──┬───────────┬─────────────┐
│編號│ 坐 落（金門縣金寧鄉）│ 被 告 應 給 付 之 標 的  │
├──┼───────────┼─────────────┤
│ 一 │后沙村段40地號土地    │戊○○應移轉所有權二分之一│
├──┼───────────┼─────────────┤
│ 二 │后沙村段1 、77地號土地│戊○○應移轉所有權四分之一│
├──┼───────────┼─────────────┤
│ 三 │后沙劃測段242 、237 、│戊○○應移轉所有權四分之一│
│    │442 、450 、500 、508 │                          │
│    │、516 地號土地        │                          │
├──┼───────────┼─────────────┤
│ 四 │后沙村段46地號土地    │戊○○應移轉所有權六分之一│
├──┼───────────┼─────────────┤
│ 五 │后沙劃測段518 地號土地│戊○○應移轉所有權六分之一│
├──┼───────────┼─────────────┤
│ 六 │后沙村段5 地號土地    │戊○○應移轉所有權八分之一│
├──┼───────────┴─────────────┤
│ 七 │乙○○應給付原告379,758 元，並加計法定遲延利息    │
└──┴─────────────────────────┘
